臺灣臺北地方法院民事判決
109年度重訴字第1313號
原      告  黃韋寧  
訴訟代理人  陳郁婷律師
            蘇育鉉律師
被      告  能火國際有限公司

兼法定代理  
人          張勝惟  
上二人共同
訴訟代理人  劉上銘律師
複代理人    黃子芸 律師
上列當事人間請求給付違約金等事件，本院於民國111年8月26日
言詞辯論終結，判決如下：
    主  文
被告能火國際有限公司應給付原告新臺幣肆佰陸拾捌萬元，及自
民國ㄧ百零九年十二月二十五日起至清償日止，按週年利率百分
之五計算之利息。
原告其餘之訴駁回。
訴訟費用由被告能火國際有限公司負擔十分之六，餘由原告負擔
。
本判決第一項於原告以新臺幣壹佰伍拾陸萬元為被告能火國際有
限公司供擔保後，得假執行。但被告能火國際有限公司如以新臺
幣肆佰陸拾捌萬元為原告預供擔保，得免為假執行。
原告其餘假執行之聲請駁回。
    事實及理由
一、原告主張：
  ㈠被告張勝惟係被告能火國際有限公司（下稱能火公司）之負
    責人，其於民國105年12月14日成立被告能火公司，並以「
    生活倉廚」品牌之名義於市面上銷售健康餐盒，嗣因經營狀
    況不理想，於108年10月1日聘請原告擔任「生活倉廚」之執
    行長暨營運長，雙方簽訂委任經理人契約書（下稱系爭委任
    契約），委任期間自108年10月1日起至114年2月29日止，雙
    方於系爭委任契約第5條第1項至第3項約定（系爭委任契約
    有重複之第5條約定，分為第5條紅利事項及第5條職權事項
    ，本件專指職權事項之約定），原告有為被告能火公司管理
    、決策、營運被告能火公司一切事務之權利，對於第三人之
    關係，就其事務之管理及決策，有為一切必要行為之權，董
    事長僅負責於原告決策後之財務分配管理；被告能火公司需
    配合原告工作上一切決策及要求，不可在未經原告同意前，
    自行決策任何或以公司名義簽署條款；原告就其管理事務所
    屬人員之選任、考核及解任，以及除財務外之所有公司事務
    之決策，有為親自參與處理之權力，非得原告之附署同意被
    告能火公司不得任意調整原告經管部門之人士派任以及不得
    自行決策各項事務，包括公司財務分配得須經原告同意方可
    執行等語，故被告能火公司之管理、營運及行銷事務均由原
    告全權負責，未經原告同意，被告不得自行為任何決策或以
    公司名義簽約，亦不得擅自為任何財務分配行為。被告能火
    公司、張勝惟另於109年1月30日與原告簽訂系爭委任契約補
    充協議書（下稱系爭補充協議），系爭補充協議第1條、第2
    條約定系爭委任契約期限内之違約金額、依照不同危機處理
    修改為以下方式，被告能火公司或其時任負責人即張勝惟若
    違反系爭委任契約任一條，違約金額為新臺幣（下同）880
    萬元，且被告時任負責人應連帶賠償且負責違約金予原告。
  ㈡詎被告張勝惟先於109年初，未經原告同意，以被告能火公司
    名義向訴外人合作金庫商業銀行借貸400萬元，並與訴外人
    宋國源平分借款吞為己用；另授權宋國源以被告能火公司名
    義對外向訴外人吳修竹、林鳳儀募資200萬元，惟未將款項
    匯入被告能火公司帳戶；又違反訴外人宋珮樺與能火公司間
    之增資協議，未將宋珮樺增資金額匯入被告能火公司台新銀
    行帳戶或另外新成立之帳戶供被告能火公司營運部團隊及專
    業經理人管理使用，被告張勝惟、能火公司上開行為顯已違
    反系爭委任契約第5條第1項、第3項約定，恣意挪用被告能
    火公司款項，掏空公司，除影響被告能火公司營運外，更因
    此影響原告原本得取得之經營紅利，造成原告所失利益之損
    害，依系爭補充協議第1條、第2條約定，被告能火公司、張
    勝惟應連帶給付原告880萬元違約金，原告一部請求被告連
    帶給付原告412萬元。
  ㈢又依系爭委任契約第11條、第12條約定，系爭委任契約不可
    在任何情況下終止；若被告能火公司違反系爭委任契約任一
    條款，原告有權立即中止合約，被告能火公司必須立即支付
    系爭委任契約期限內所有需支付之款項。被告能火公司於10
    9年7月24日單方面違約終止與原告間之委任關係，除有違誠
    信原則外，亦屬於不利原告之時期終止委任契約，依上述約
    定，被告能火公司仍應給付原告109年7月至114年2月之委任
    報酬910萬元，原告一部請求被告能火公司給付109年7月至1
    11年12月之委任報酬468萬元。為此，爰依系爭委任契約及
    系爭補充協議之法律關係，請求被告給付等語。
　㈣並聲明：
　⒈被告能火公司及被告張勝惟應連帶給付原告412萬元，及自起
    訴狀繕本送達之翌日起至清償日止，按週年利率5％計算之利
    息。
  ⒉被告能火公司應給付原告468萬元，及自起訴狀繕本送達之翌
    日起至清償日止，按週年利率5％計算之利息。
  ⒊願供擔保，請准宣告假執行。　
二、被告則以：
  ㈠原告為被告能火公司提供經營管理服務期間，有難以溝通進
    行團隊合作之情事，並因管理及情緒控管問題致被告能火公
    司多位同仁離職，有經營管理能力之重大欠缺。更甚者，原
    告出於不明動機多次影響被告張勝惟正常執行董事職務，致
    被告能火公司喪失重要交易機會，顯有害被告能火公司之正
    常營運及業務發展。經被告張勝惟多次勸阻、糾正，原告均
    未改善，反以存證信函及Line訊息對被告張勝惟提出眾多子
    虛烏有之指控，故意為損害董事名譽之行為，上述種種，顯
    見原告已極度不適任繼續為被告能火公司提供經營管理服務
    ，且已造成被告能火公司及股東利益之嚴重損害，有害被告
    能火公司之正常營運，顯然違反系爭委任契約第6條第1項約
    定服從及善良管理人之注意義務，依同條第4項約定，被告
    能火公司於109年7月23日委請律師寄發律師函向原告表達終
    止委任契約之意思表示，委任契約爰於原告109年7月24日收
    受該律師函時合法終止。
  ㈡被告能火公司向銀行貸款，係因營業所需，為支應店面租金
    、員工薪資、貨款；與吳修竹及林鳳儀簽訂合作契約，又邀
    請宋珮樺出資入股，則係為公司營運發展所需之，該等款項
    均用於公司業務。況原告既非公司股東，自無權對要求被告
    公司之股東及董事應經其同意始能作出決議或與他人簽約，
    甚或對公司為業務所需而簽署之合約主張任何權利。又系爭
    契約第5條約定限制被告能火公司處理自己事務之權，與系
    爭契約第6條第1項約定原告於處理公司事務時，應依被告公
    司之指示進行，並盡善良管理人之注意義務之情相矛盾，參
    以委任契約之性質，委任人就所委託之事務，當無委任他人
    處理事務後，本人即喪失處理自己事務之權限之理，應認系
    爭委任契約第5條限制被告能火公司自行處理公司事務之約
    定為無效。另依民法第535條規定，受任人處理委任事務應
    負服從委任人指示及善良管理人義務，依公司法第108條第1
    項規定，被告張勝惟有代表公司執行業務之權利，系爭契約
    第5條約定顯違反上開民法及公司法之強制規定，依民法第7
    1條前段規定，亦屬無效。被告能火公司董事合法行使決策
    營運權限之行為自不構成違約。
  ㈢退步言之，縱系爭委任契約第5條之約定有效且被告能火公司
    確有違反該條約定，系爭補充協議書約定「甲方（即被告能
    火公司）或甲方時任負責人若違反本約任一條，違約金額為
    880萬元。」，該條款僅單純記載違約金額，並未特別將該
    金額明列為懲罰性違約金，故其性質應屬損害賠償預定性質
    之違約金，原告應先證明其因被告之違約行為受有損害後，
    始得請求，被告能火公司上開貸款、尋求他人投資之行為，
    均係為被告能火公司發展即營業所需，難謂有侵害原告權益
    而受有損害之情，原告請求違約金，自無理由。
  ㈣依實務見解，委任契約不得約定排除民法第549條第1項之任
    意終止權，且原告受被告公司委任期間，多有不適任及違約
    情事，依民法第549條第2項後段規定，不得向被告能火公司
    請求損害賠償，故系爭委任契約已於109年7月24日經被告能
    火公司合法終止，原告自不得再請求契約原剩餘期間之委任
    報酬等語置辨。
  ㈤並聲明：
  ⒈原告之訴及假執行之聲請均駁回。
  ⒉如受不利判決，願供擔保請准宣告免為假執行。　　
三、兩造不爭執事項：
  ㈠被告張勝惟係被告能火公司之負責人。
  ㈡原告與被告能火公司於108年10月1日簽訂系爭委任契約，又
    於109年1月30日簽訂系爭補充協議（見本院卷第37至41頁）
    。
  ㈢被告能火公司於109年7月23日寄發律師函向原告表達終止系
    爭委任契約之意思表示，原告於109年7月24日收受該律師函
    ，且於該日後便未再任職於被告能火公司（見本院卷第131
    至136頁）。
四、得心證之理由：
    原告主張被告能火公司違反系爭委任契約第5條第1項、第3
    項約定，致原告受有損害，依系爭補充協議第1條、第2條約
    定，一部請求被告能火公司、張勝惟應連帶給付違約金412
    萬元；另被告能火公司單方面違約終止與原告間之委任關係
    ，依系爭委任契約第12條規定，一部請求被告能火公司給付
    委任報酬468萬元等情，為被告所否認，並以前詞置辨。茲
    就兩造爭點論述如下：
  ㈠原告請求被告公司及張勝惟連帶給付違約金412萬元部分：
  ⒈系爭委任契約第5條約定是否有效？
　⑴按法律行為，違反強制或禁止之規定者，無效，民法第71條
    定有明文。又基於私法自治及契約自由原則，當事人得自行
    決定契約之種類及內容，以形成其等欲發生之權利義務關係
    ，如未違反強制或禁止規定，法院自應尊重，則該契約內容
    不僅係當事人間之行為規範，在訴訟中亦為法院之裁判規範
    （最高法院111年度台上字第139號判決參照）。
　⑵系爭委任契約第5條「職權事項」部分，約定：「一、乙方（
    即原告）有為甲方（即被告能火公司）管理/決策/營運能火
    國際有限公司一切事務之權利 ，對於第三人之關係，就其
    事務之管理及決策，有為一切必要行為之權，董事長僅負責
    於乙方決策後之之財務分配管理。甲方須配合乙方工作上一
    切決策以及要求，不可在未經乙方同意前，自行決策任何或
    以公司名義簽署條款。二、惟除有書面之授權外，不得對外
    為不動產之買賣或設定負擔。三、乙方就其管理事務中所屬
    人員之選任、考核及解任，以及除財務外之所有公司事務之
    決策，有為親自參與處理之權力，非得乙方之附屬同意甲方
    不得任意調整乙方經管部門之人事派任以及不得自行決策各
    項事物，包括公司財務分配得須經乙方同意方可進行。」
　⑶被告固辯稱系爭委任契約第5條約定違反常理，完全排除被告
    能火公司對公司事務之管理及決策權限，違反委任契約之本
    質、民法第535條、公司法第108條第1項規定，依民法第71
    條規定，應屬無效云云。惟民法第535條係在規定受任人是
    否受有報酬而負不同之注意義務，公司法第108條第1項則是
    規定董事選任資格之限制，均非屬禁止當事人為特定行為之
    規定，上開委任契約第5條約定亦未約定降低、排除或限制
    受任人之注意義務或董事選任資格或任何其他脫法行為，難
    認系爭委任契約第5條約定內容有何違反強制或禁止規定之
    情。從而，系爭契約第5條約定無違反強制或禁止規定，縱
    系爭契約第5條約定受任人即原告處理委任人事務之權限高
    於一般公司經理人，然此既為兩造基於個人、公司利害關係
    考量所為意思合致之決定，基於私法自治及契約自由原則之
    尊重，系爭委任契約第5條約定於兩造間即屬有效，被告即
    應受該條約定之拘束。
  ⒉被告能火公司是否有違反系爭委任契約第5條第1項、第3項約
    定之行為？
    原告主張被告張勝惟未經原告同意，以被告能火公司名義向
    合作金庫商業銀行借貸400萬元，另授權宋國源以被告能火
    公司名義對外向吳修竹、林鳳儀募資200萬元，惟未將款項
    匯入被告能火公司帳戶，並違反宋珮樺與能火公司間之增資
    協議，未將宋珮樺增資金額匯入被告能火公司台新銀行帳戶
    或另外新成立之帳戶供被告能火公司營運部團隊及專業經理
    人管理使用等情，業據原告提出與宋國源Line訊息截圖、吳
    修竹、林鳳儀生活倉廚加盟計畫投資合作契約書、宋珮樺入
    股增資協議書、與被告張勝惟對話錄音譯文等件為證（見本
    院卷第61至73頁、第283至289頁），且為被告所不爭執，是
    被告能火公司及其負責人即被告張勝惟確實有未經原告同意
    ，自行為決策或以公司名義簽約或擅自為財務分配之行為，
    違反前述系爭委任契約第5條第1項、第3項約定甚明。
  ⒊系爭補充協議中約定之違約金之性質為損害賠償預定性質之
    違約金或懲罰性違約金？原告請求被告連帶給付違約金，有
    無理由？
  ⑴按違約金，有屬於懲罰之性質者，有屬於損害賠償總額預定
    之性質者，前者於債務人給付遲延時，債權人除得請求違約
    金外，並得依民法第233條規定，請求給付遲延利息及賠償
    其他之損害，後者則視為就因遲延所生之損害，已依契約預
    定其賠償額，債權人不得更請求遲延利息（最高法院106年
    度台上字第171號判決參照）。又違約金，除當事人另有訂
    定外，視為因不履行而生損害之賠償總額。其約定如債務人
    不於適當時期或不依適當方法履行債務時，即須支付違約金
    者，債權人除得請求履行債務外，違約金視為因不於適當時
    期或不依適當方法履行債務所生損害之賠償總額，民法第25
    0條第2項定有明文。故當事人間約定之違約金性質究屬何者
    ？應依當事人之意思定之，如無從依當事人之意思認定違約
    金之種類時，自應依上開規定，視為賠償額預定性違約金（
    最高法院103年度台上字第367號判決參照）。
  ⑵經查，系爭補充協議書第1條第1項約定：「變更事項：雙方
    同意、依本約期限內之違約金額、依照不同危機處理修改為
    以下方式：甲方（即被告能火公司）或甲方時任負責人若違
    反本約任一條、違約金額為880萬元。」，僅記載違約金額
    ，另綜觀系爭補充協議全文，均未載明該違約金性質究屬何
    者，則依上開說明，系爭補充協議所載違約金應屬損害賠償
    總額預定性質之違約金，原告主張該違約金係懲罰性違約金
    及再請求遲延利息，與上開約定及規定不合，無從憑採。
  ⑶又按當事人所約定之違約金，如屬損害賠償總額預定性質者
    ，係作為債務人於債務不履行時，其損害賠償預定或推定之
    總額，目的在填補債權人因其債權未依契約本旨實現所受之
    損害。是債權人應先證明其受有損害，始得請求給付。原告
    雖主張被告能火公司、張勝惟上述違反系爭委任契約第5條
    第1項、第3項約定之行為，恣意挪用被告能火公司款項，掏
    空公司，影響被告能火公司營運，致原告無法依據系爭委任
    契約第5條紅利事項約定取得經營紅利而受有損害云云，然
    原告是否取得經營紅利，取決於被告能火公司營業年度終了
    結算是否有稅後盈餘而定，此觀第5條紅利事項約定甚明（
    見本院卷第37頁），而被告能火公司財務狀況不佳，甚至拖
    欠營業門市房租等情，為原告於歷次書狀所陳明，則被告能
    火公司於營業年度終了結算是否有稅後盈餘可供分配予原告
    ，尚屬未定，原告空言主張其因此受有經營紅利之損失云云
    ，難認有據。此外，原告亦未能提出其他事證證明其實際所
    受損害及所失利益為何，本院自無從為其有利之認定。原告
    既未能證明受有損害，其主張被告能火公司、張勝惟應依系
    爭補充協議第1條、第2條約定連帶給付違約金412萬元，即
    無理由，不應准許。
  ㈡原告請求被告能火公司給付委任報酬468萬元部分：
  ⒈系爭契約是否已合法終止？係於何時終止？
  ⑴按當事人之任何一方，得隨時終止委任契約，民法第549條第
    1項定有明文。而委任契約，係以當事人之信賴關係為基礎
    所成立之契約，故不論有無報酬，因何理由，依民法第549
    條第1項規定，均得隨時予以終止，縱使當事人間有不得終
    止之特約，如其信賴關係已動搖，倘使委任人仍受限於特約
    ，強令其繼續委任，實與成立委任契約之基本宗旨有違，是
    委任契約不論有無報酬，或有無正當理由，均得隨時終止，
    故不得以特約排除民法第549條第1項規定之適用（最高法院
    62年台上字第1536號判例，85年度台上字第1864號、98年度
    台上字第218號、110年度台上字第349號裁判要旨參照）。
  ⑵原告固稱依系爭委任契約第11條約定，系爭委任契約不可在
    任何情況下終止，被告能火公司於109年7月24日單方面違約
    終止與原告間之委任關係，違反上述約定且有違誠信原則云
    云。然查，系爭委任關係存續期間，原告與被告能火公司、
    張勝惟間互相質疑、指責他方經營決策權之正確性，有兩造
    間往來存證信函、律師函及對話記錄在卷可稽（見本院卷第
    123至146頁，第283至289頁），兩造間信賴關係顯已動搖，
    揆諸前開說明，縱兩造間系爭委任契約有不得終止之特約，
    委任契約之當事人仍得隨時終止委任契約。被告於109年7月
    23日寄發律師函向原告表達終止委任契約之意思表示，且該
    意思表示之通知業於109年7月24日到達原告，有該律師函暨
    收件回執附卷為憑（見本院卷第131至136頁），是系爭委任
    契約已於109年7月24日生合法終止之效力，應堪認定。
　⒉系爭契約終止後，原告是否得請求系爭契約原訂剩餘期間之
    委任報酬？
  ⑴系爭委任契約第1條約定：「委任期間自108年10月1日起至11
    4年2月4日止，…」、第4條約定：「委任酬勞，甲（即被告
    能火公司）乙（即原告）雙方議定每(月)酬勞15萬元。為因
    應營運順利，…。始109年7月至110年6月，調整為每月薪資
    為15萬元（未税）。始110年7月至111年12月，調整為每月
    薪資為16萬元。始112年1月起，調整為每月薪資為17萬元(
    未税）。」、第12條約定：「若甲方（即被告能火公司）違
    反以上任一條款，乙方（即原告）有權利立即中止合約，以
    及甲方必須立即支付此合約期限內所有需支付款項。…」，
    被告能火公司有違反系爭委任契約第5條第1項、第3項約定
    之行為，且系爭委任契約業於109年7月24日終止一情，業經
    本院認定如上，依上述第12條約定，原告自得請求被告能火
    公司支付系爭委任契約期限內所有需支付款項，是原告請求
    被告能火公司給付109年7月至111年12月之委任報酬合計468
    萬元【計算式：（109年7月至110年6月，計12月×15萬元）＋
    （110年7月至111年12月，計18月×16萬元）＝468萬元】，即
    屬有據，應予准許。
　⑵按給付無確定期限者，債務人於債權人得請求給付時，經其
    催告而未為給付，自受催告時起，負遲延責任。其經債權人
    起訴而送達訴狀，或依督促程序送達支付命令，或為其他相
    類之行為者，與催告有同一之效力；又遲延之債務，以支付
    金錢為標的者，債權人得請求依法定利率計算之遲延利息；
    但約定利率較高者，仍從其約定利率。應付利息之債務，其
    利率未經約定，亦無法律可據者，週年利率為5％，民法第29
    9條第2項、第233條第1項及第203條定有明文。查原告請求
    被告能火公司給付委任報酬，並未定有給付之期限，又係以
    支付金錢為標的，依前揭法律規定，債務人於受催告時起，
    始負遲延責任，而本件起訴狀繕本係於109年12月24日送達
    被告能火公司（見本院卷第93頁），則原告併請求被告能火
    公司自109年12月25日起至清償日止，按週年利率5％計算之
    利息，亦屬有據。
五、綜上所述，原告系爭委任契約第12條規定，請求被告能火公
    司給付委任報酬468萬元，及自109年12月25日起至清償日止
    ，按週年利率5％計算之利息，為有理由應予准許。至原告其
    餘請求，則屬無據，應予駁回。
六、兩造均陳明願供擔保，以代釋明，聲請宣告假執行或免為假
    執行，經核原告勝訴部分，均與法律規定相符，爰分別酌定
    相當之擔保金額予以准許；至原告敗訴部分，其假執行之聲
    請，因訴之駁回而失所附麗，應併予駁回。
七、本件事證已臻明確，兩造其餘攻擊、防禦方法及舉證，經本
    院審酌後，認對於判決結果均無影響，爰不一一論述，併此
    指明。
八、據上論結，本件原告之訴一部有理由，一部無理由，依民事
    訴訟法第79條、第390條第2項、第392條第2項，判決如主文
    。
中　　華　　民　　國　　111 　年　　9 　　月　　23　　日
                  民事第一庭    法　官　熊志強
以上正本係照原本作成。
如對本判決上訴，須於判決送達後20日內向本院提出上訴狀。如
委任律師提起上訴者，應一併繳納上訴審裁判費。
中　　華　　民　　國　　111 　年　　9 　　月　　23　　日
                                書記官　蔡斐雯